# 请教陈版，投资以固定物业分配的会计处理

提问人：eagle2000 时间：2020-12-12 18:33:07
根据A公司与B公司 2012 年签订的关于C公司的增资扩股合同，A公司以土地评估作价 9 亿元的 6000 万元元作为A公司总认缴的出资额并持有C公司30%的股权，超出出资额的部分即作为A公司对C公司的资本公积;B公司出资 14000万元作为认缴的出资额并持有C公司70%的股权，同时保证后续投入资金进行C公司的项目开发。
合同第3.2条约定：B公司须确保A公司按照本合同约定的比例取得物业，即B公司须确保C公司根据批复的规划条件，将C公司的30%的物业和30%的停车位以合法的方式将产权过户至A公司或者A公司指定的第三方的名下，由此所产生的税、费按法律规定各自承担。实施办法、物业的范围及位置由双方另行签订补充协议约定。在C公司向A公司交付物业时，A公司暂不支付所取得的物业的价款，在C公司向A公司交付了全部物业后，A公司按照《中华人民共和国公司法》允许的方式退出C公司并将全部股权直接转让给B公司。但是，如C公司有共同经营的物业或其它项目的，则A公司有权选择减持股份。B公司无条件同意，A公司退出C公司时以股权转让价款清偿全部应付款项（不含税费)。在整个物业产权交易环节和A公司退出C公司的过程中产生的税费，双方依法各自承担。
C公司解散或因其他原因终止经营的，按照公司法的相关规定进行清算，公司财产在分别支付清算费用、职工的工资、社会保险费用和法定补偿金，缴纳所欠税款，清偿公司债务后的剩余财产，如A公司按约定取得了物业且A公司没有退出C公司、双方在C公司没有共同经营的项目的，A公司不能参与分配;否则，按照双方届时的股权比例进行分配。但是，如清算时A公司未能按照约定取得物业的，则按照A公司30%、B公司70%的比例进行分配。
在C公司清算时，如A公司未能按照本合同第3.2条的约定取得物业的，则C公司取得项目地块时的用地评估价 9 亿元将无条件自动转化为C公司对A公司的负债，B公司须确保C公司将此项负债在“清偿公司债务”的序列中清偿给A公司，如C公司的财产不足以对A公司清偿该项债务的，其不足部分，B公司保证赔偿给A公司。
2016 年C公司与A公司就拟转让物业对C公司的所有物业进行了评估， 并以拟分配30%的物业评估值作为后续转让的定价。 2020 年开始C公司逐年将30%物业分配给A公司，分配物业以 2016 年评估值作价转让，30%物业价值 15 亿元， 2020 年已转让 1 亿元物业给A公司。
针对上述业务，C公司该如何处理，B公司合并报表层该处理处理。
目前存在争议：
一种处理意见：A公司对C公司的投资为明股实债，在合并层应确认为一项债务，C公司层面则与工商登记保持一致作为股权列报。合并层面 9 亿元作为初始负债，每年根据30%的物业公允价值与 9 亿元的差异，按完工进度确认财务费用。实际销售时视同销售处理。
二种处理意见：不属于明股实债，应为合作建房。A公司退出时作为减资处理，分配物业作为减资处理，但是因形式上未减资，可作为视同销售，待实际减资时一并处理。请教陈版主，对于上述业务，C公司应如何入账，B公司合并报表层面应该如何处理。谢谢！

回答人：chenyiwei
该交易的实质是A公司处置该土地，处置对价是分得约定比例的房产。所以A对C的出资在C的个别报表层面和B的合并报表层面均应确认为负债。该负债的金额最终应等于需向A交付的30%物业的公允价值。
总体上第一种意见更合理。